臺灣板橋地方法院刑事判決　　　　　　　96年度訴字第2399號
公　訴　人　臺灣板橋地方法院檢察署檢察官
被　　　告　甲○○
　　　　　　　　　　（現於臺灣臺北監獄臺北分監執行中）
上列被告因違反毒品危害防制條例案件，經檢察官提起公訴（96
年度毒偵字第1563號），被告於本院準備程序進行中就被訴事實
為有罪之陳述，經本院告知被告簡式審判程序之旨，並聽取當事
人之意見後，合議庭裁定由受命法官獨任進行簡式審判程序，本
院判決如下：
    主  文
甲○○施用第一級毒品，處有期徒刑壹年肆月，減為有期徒刑捌
月，扣案之第一級毒品海洛因驗餘淨重零點壹公克沒收銷燬、
包裝上開海洛因之外包裝袋壹只沒收。
    事  實
一、甲○○前於民國88年間因施用毒品案件，經本院於88年2 月
    5 日以88年度毒聲字第819 號裁定觀察勒戒，因認有繼續施
    用傾向，再經本院於88年3 月4 日以88年度毒聲字第1582號
    裁定令入戒治處所施以強制戒治，嗣因戒治期間成效良好，
    經本院於88年7 月26日以88年度毒聲字第4608號裁定停止戒
    治，所餘戒治期間付保護管束，於保護管束期間又經本院於
    88年10月7 日以88年度毒聲字第6303號裁定撤銷停止戒治，
    所餘期間令入戒治處所施以強制戒治，於90年3 月19日執行
    完畢，經臺灣板橋地方法院檢察署檢察官於90年4 月10日以
    90年度戒毒偵字第275 號為不起訴處分確定。另於93年間因
    施用毒品案件，經本院於94年11月30日以94年度訴緝字第19
    3 號判決分別判處有期徒刑9 月、6 月，應執行有期徒刑1
    年2 月，經提起上訴，臺灣高等法院於95年10月16日以95年
    度上訴字第334 號判決駁回上訴確定；復於94、95年間因施
    用毒品案件，經本院分別於96年4 月23日、96年4 月9 日以
    95 年 度易字第2271號、95年度訴字第3254號判決分別判處
    有期徒刑7 月、1 年確定在案，現正執行中（於本案均未構
    成累犯）。
二、詎甲○○明知海洛因、甲基安非他命各為毒品危害防制條例
    所規定之第一級及第二級毒品，仍基於施用第一級毒品及第
    二級毒品之犯意，於96年2 月8 日17時許，在臺北縣板橋市
    ○○路公園廁所內，將包裝袋內之甲基安非他命殘渣及海洛
    因，置於注射針筒內加水稀釋後，再用注射針筒施打於身體
    手臂之方式，同時吸食海洛因及甲基安非他命乙次。嗣於同
    月9 日18時20分許，為警在臺北縣土城市○○街34巷口查獲
    ，並扣得第一級毒品海洛因1 小包（驗餘淨重0.13公克）。
    經警採集甲○○之尿液送驗結果呈鴉片類、甲基安非他命類
    陽性反應，而得悉上情。
三、案經臺北市政府警察局大安分局報告臺灣板橋地方法院檢察
    署偵查起訴，經合議庭裁定以簡式審判程序審理。
    理  由
壹、程序方面：
    查本件被告甲○○所犯施用第一級、第二級毒品案件，並非
    死刑、無期徒刑、最輕本刑為3 年以上有期徒刑之罪或高等
    法院管轄第一審案件，而其於準備程序進行中，被告先就被
    訴事實為有罪之陳述，經法官告知簡式審判程序之旨，並聽
    取公訴人及被告之意見後，本院認適宜改依簡式審判程序進
    行，爰依刑事訴訟法第273 條之1 第1 項、第284 條之1 規
    定，由本院合議庭以裁定由受命法官獨任進行簡式審判程序
    ，合先敘明。
貳、實體方面：
一、上開犯罪事實，業據被告甲○○於本院調查、審理時坦承不
    諱（詳本院96年7 月19日準備程序及同日審判筆錄），而除
    被告自白外，被告為警採集尿液檢體送請臺灣尖端先進生技
    醫藥股份有限公司以酵素免疫分析法、氣相層析質譜儀分析
    法鑑驗結果，呈鴉片類及甲基安非他命類陽性反應，有該公
    司96年3 月1 日出具之濫用藥物檢驗報告書1 紙（詳96年度
    毒偵字第1563號偵查卷第46頁）在卷可按，復有海洛因1 小
    包（驗餘淨重0.13公克，詳法務部調查局96年4 月6 日調科
    壹字第09623031800 號鑑定書）扣案可資佐證。是被告上開
    自白查與事實相符，堪予採信。被告之尿液經以氣相層析質
    譜儀分析法檢驗，既係呈鴉片類及甲基安非他命陽性反應，
    顯見被告應有在前揭犯罪時、地有施用第一級毒品海洛因及
    第二級毒品甲基安非他命之行為甚明。是本件施用毒品犯行
    ，事證明確，被告犯行堪以認定，應依法論科。
二、按海洛因、甲基安非他命係毒品危害防制條例第2 條第2 項
    第1 款、第2 款所明定之第一級、第二級毒品，不得非法持
    有、施用。查被告甲○○前於民國88年間因施用毒品案件，
    經本院於88年2 月5 日以88年度毒聲字第819 號裁定觀察勒
    戒，因認有繼續施用傾向，再經本院於88年3 月4 日以88年
    度毒聲字第1582號裁定令入戒治處所施以強制戒治，嗣因戒
    治期間成效良好，經本院於88年7 月26日以88年度毒聲字第
    4608號裁定停止戒治，所餘戒治期間付保護管束，於保護管
    束期間又經本院於88年10月7 日以88年度毒聲字第6303號裁
    定撤銷停止戒治，所餘期間令入戒治處所施以強制戒治，於
    90年3 月19日執行完畢，經臺灣板橋地方法院檢察署檢察官
    於90年4 月10日以90年度戒毒偵字第275 號為不起訴處分確
    定。復於93年間因施用毒品案件，經本院於94年11月30日以
    94年度訴緝字第19 3號判決分別判處有期徒刑9 月、6 月，
    應執行有期徒刑1 年2 月，經提起上訴，臺灣高等法院於95
    年10月16日以95年度上訴字第334 號判決駁回上訴確定；復
    於94、95年間因施用毒品案件，經本院分別於96年4 月23日
    、96年4 月9 日以95年度易字第2271號、95年度訴字第3254
    號判決分別判處有期徒刑7 月、1 年確定在案，現正執行中
    乙節，有臺灣高等法院被告前案紀錄表1 份附卷可稽。
三、又按92年7 月9 日新修正之毒品危害防制條例刪除二犯及三
    犯之規定，一改修法前繁雜之處遇程序，僅將施用毒品者簡
    化區分為初犯、再犯，並認施用毒品者係屬病患性犯人，以
    觀察、勒戒戒除其身癮，並以強制戒治去除其心癮。經觀察
    、勒戒或強制戒治執行完畢釋放後，若係5 年後再犯該條例
    第10條施用毒品罪者，與同條例第20條第1 項、第2 項關於
    「初犯」之處理方式相同，檢察官應先聲請法院裁定令被告
    入勒戒處所觀察、勒戒，並視有無繼續施用毒品傾向，決定
    應予釋放、為不起訴之處分，或應聲請法院裁定令入勒戒處
    所強制戒治；若係5 年內「再犯」同條例第10條施用毒品罪
    者，依同條例第23條第2 項規定，檢察官則應依法追訴。觀
    諸該條例第20條第3 項之修正理由：「觀察、勒戒或強制戒
    治5 年後再犯者，顯見前所實施之觀察、勒戒或強制戒治已
    足以遮斷其施用毒品之癮，為期自新及協助其戒除毒癮，對
    此5 年後再犯者，爰明定仍適用初犯之規定，先經觀察、勒
    戒、強制戒治之程序」及同條例第23條第2 項之修正理由：
    「為配合簡化施用毒品犯之刑事處遇程序，並鑑於經觀察、
    勒戒或強制戒治執行完畢釋放後5 年內再犯者，其再犯率甚
    高，原據以實施之觀察、勒戒及強制戒治既已無法收其實效
    ，自應施以刑事處遇」，顯然如施用毒品者係前經觀察、勒
    戒或強制戒治等治療程序執行完畢5 年後，始再施用毒品之
    「初犯」，因前所執行之觀察、勒戒或強制戒治已足收戒除
    毒癮之效，自應重新執行觀察、勒戒或強制戒治等治療程序
    ，並於治療程序執行完畢後，由檢察官為不起訴處分，毋庸
    對之追訴處罰；反之，在「再犯」之情形，因其先前所為治
    療程序顯未能收戒斷毒癮之效，且考量施用毒品者之再犯率
    偏高，乃簡化其刑事處遇程序，而逕予追訴處罰，不再施以
    治療程序。參酌上開立法理由，修正毒品危害防制條例就施
    用毒品者，祇於「初犯」及「5 年後再犯」二種情形，有其
    追訴條件之限制，即須於初犯經觀察、勒戒或強制戒治釋放
    後，5 年內均無施用毒品之行為，始能認其前所實施之觀察
    、勒戒或強制戒治已足遮斷毒癮，而得於5 年後再犯時，再
    予適用初犯之規定，重行觀察、勒戒等程序。倘5 年內已經
    再犯，被依法追訴處罰，縱其第三次（或第三次以上）施用
    毒品之時間在初犯釋放5 年以後，即與「5 年後再犯」之情
    形有別，且因已於「5 年內再犯」，顯見其再犯率甚高，原
    實施觀察、勒戒或強制戒治，已無法收其實效，而無5 年戒
    斷期之存在，自無再經觀察、勒戒及強制戒治之必要，應由
    檢察官逕行起訴，始符新法修正之本旨（最高法院95年度台
    非字第59號判決、同院95年度台非字第65號判決可資參照）
    。查本件被告甲○○前因施用毒品案件，經送觀察、勒戒後
    ，認無繼續施用毒品之傾向，由臺灣板橋地方法院檢察署檢
    察官於90年4 月10日以90年度戒毒偵字第275 號為不起訴處
    分確定，復因於93至95年間施用毒品案件，經臺灣高等法院
    判處應執行有期徒刑1 年2 月、本院判處有期徒刑7 月及1
    年確定，業如前述，則被告既曾於強制戒治釋放後5 年內再
    犯施用毒品案件，並經判刑確定，揆諸上開說明，被告於96
    年2 月8 日犯本件施用毒品之行為，自與毒品危害防制條例
    第20條第3 項所規定「5 年後再犯」之情形不合，檢察官提
    起本件公訴，於法尚無不合，合先敘明。
四、核被告甲○○所為，係犯毒品危害防制條例第10條第1 項之
    施用第一級毒品罪及同條第二項之施用第二級毒品罪。另被
    告施用第一級、第二級毒品前、後之持有第一級、第二級毒
    品犯行，為其施用之高度行為所吸收，均不另論罪。又被告
    既係同時施用甲基安非他命及海洛因二種毒品，顯係以一施
    用行為同時觸犯上開二罪名，為想像競合犯，依刑法第55條
    前段規定，應從一較重之施用第一級毒品罪處斷，雖公訴意
    旨認被告所犯上開二罪，犯意各別，罪名互殊，應予分論併
    罰，惟查，被告堅稱：「（問：為何驗尿報告會有安非他命
    陽性反應？）因為我在2 月8 日跟朋友拿一包海洛因，他所
    用的袋子是安非他命的殘渣袋」、「（問：為何會知道袋子
    之前是裝安非他命？）我的朋友有說，他已經沒有分裝袋，
    所以才用之前裝過安非他命的袋子來裝海洛因」、「（問：
    妳在施用海洛因時就知道也會吸食到殘留的安非他命？）是
    的」、「（問：既然這樣子也是有吸食用安非他命？）我承
    認我有施用安非他命，但是不是如起訴書所言的另外施用」
    等語，而公訴人復未舉出其他積極證據以佐證被告係於不同
    時間以各別方法施用第一、二級毒品，自無從遽認被告有分
    別為施用第一、二級毒品，自無從遽認被告有分別為施用第
    一、二級毒品犯行，故此部分公訴意旨，容有未洽，併此陳
    明。爰審酌被告曾因施用毒品而觸法，經觀察勒戒、強制戒
    治後，應知所惕勵，當知悉施用毒品之危害及其違法性，且
    已有施用毒品前科，詎其仍因自制力薄弱，並漠視法令禁制
    ，而再犯本案，顯不知悛悔，應嚴予非難，兼衡被告於犯後
    即能坦承犯行，而其施用毒品行為於本質上係屬自我戕害行
    為，反社會性之程度應屬較低等一切情狀，量處如主文所示
    之刑，以資懲儆。至扣案之第一級毒品海洛因1 小包（驗餘
    淨重0.13公克），係毒品危害防制條例所規定之第一級毒品
    ，應依毒品危害防制條例第18條第1 項前段之規定沒收銷燬
    之；另扣案包裝上開第一級毒品海洛因之外包裝袋1 只（係
    用於包裹海洛因，防止其裸露、潮濕，便於攜帶施用，並非
    不可分離），係被告所有供其施用第一級毒品所用之物，業
    經被告陳明在卷（詳本院前開審判筆錄），爰依刑法第38條
    第1 項第2 款規定之規定沒收之。又被告為本件行為之時間
    係在96年4 月24日以前，且非中華民國96年罪犯減刑條例第
    3 條所定不予減刑之罪，爰依同條例第2 條第1 項第3 款、
    第7 條之規定，予以減其宣告刑2 分之1 ，如主文所示；至
    主文關於宣告沒收部分，不在減刑範圍內，應照主文宣告內
    容執行，均附此陳明。
據上論斷，應依刑事訴訟法第第273 條之1 第1 項、第299 條第
1 項前段，毒品危害防制條例第10條第1 項、第2 項、第18條第
1 項前段，刑法第11條、第38條第1 項第2 款、第55條，中華民
國96年罪犯減刑條例第2 條第1 項第3 款、第7 條，判決如主文
。
本案經檢察官吳宗光到庭執行職務。
中　　華　　民　　國　　96　　年　　7 　　月　　27　　日
　　　　　　　　　刑事第十七庭  法　官　鄭燕璘
以上正本證明與原本無異。
如不服本判決，應於判決送達後10日內，向本院提出上訴狀。
                                書記官  呂紹明
中　　華　　民　　國　　96　　年　　7　 　月　　27　　日
附錄本案論罪科刑法條全文：
毒品危害防制條例第10條
施用第一級毒品者，處6月以上5年以下有期徒刑。
施用第二級毒品者，處3年以下有期徒刑。
